【裁判字號】    95,裁,1131
【裁判日期】    950530
【裁判案由】    耕地租佃爭議
【裁判全文】
最  高  行  政  法  院  裁  定
                                     95年度裁字第01131號
抗  告  人  乙○○
            丙○○
            甲○○
上列抗告人因與相對人新竹縣竹北市公所間耕地租佃爭議事件，
對於中華民國94年9月14日臺北高等行政法院94年度訴字第220號
裁定提起抗告，本院裁定如下：
    主  文
抗告駁回。
抗告訴訟費用由抗告人負擔。
    理  由
一、按抗告法院認抗告為不合法或無理由者，應為駁回抗告之裁
    定。
二、新竹縣政府於民國（下同）75年間核發「新竹縣河川公地種
    植使用許可證」，分別許可抗告人乙○○於新竹縣竹北市○
    ○段假編地號766之1、面積2.7761公頃耕種、抗告人丙○○
    於新竹縣竹北市○○段假編地號735、面積2.2978公頃耕種
    、抗告人甲○○於新竹縣竹北市○○段假編地號630之1、面
    積4.1300公頃耕種（以上土地下稱系爭土地）。抗告人自獲
    取耕種系爭土地之權利後，均按時繳交河川公地使用費繳納
    代金。嗣新竹縣政府於80年8月16日以府建水字第15924號函
    ，強制取回系爭土地並終止承租之許可，抗告人除屢向新竹
    縣政府及行政院陳情補償之外，並於93年4月28日復依耕地
    三七五減租條例第26條規定向相對人申請耕地租佃爭議調解
    要求補償，經相對人以93年5月31日竹市民字第0930013122
    號函復（下稱系爭函復）略謂系爭土地位於河川行水區內，
    無耕地三七五減租條例規定之適用，並檢還抗告人耕地租佃
    爭議調解申請書。抗告人不服，提起訴願，亦遭決定駁回，
    乃提起本件行政訴訟，求為判決：(1)訴願決定及原處分均撤
    銷。(2)相對人應受理抗告人於93年4月28日所提出之租佃爭
    議調解申請（下稱系爭調解申請）。原法院以相對人拒絕抗
    告人系爭調解申請，抗告人如有不服，應逕行提起民事訴訟
    以為救濟，不屬行政法院之權限為由，裁定駁回抗告人在原
    審之訴。
三、抗告意旨略謂：相對人不受理抗告人系爭調解申請所為之系
    爭函復，以及訴願決定機關經實體審理而為駁回訴願之決定
    ，均為行政裁量權之行使而為行政處分，抗告人依法得提起
    行政訴訟。為此請求廢棄原裁定等語。經查，人民因耕地租
    佃關係所發生之爭執，屬於私權之爭執，其救濟依耕地三七
    五減租條例第26條第1項之規定，應另循租佃爭議之調解調
    處程序，不服調處者，移送該管司法機關裁判，自不得依行
    政爭訟方法以求救濟。本件原法院就相對人拒絕系爭調解申
    請，抗告人如有不服應向民事法院而非行政法院提起救濟等
    情，業於理由內論述甚詳，核與現行法令判解並無不合。抗
    告人猶執相對人拒絕系爭調解申請應屬行政處分性質，指摘
    原裁定違誤，尚屬無據，其抗告為無理由，應予駁回。
四、依行政訴訟法第104條、民事訴訟法第95條、第78條，裁定
    如主文。
中    華    民    國    95    年    5     月    30    日
                  第三庭審判長法  官  趙  永  康
                              法  官  鄭  淑  貞
                              法  官  侯  東  昇
                              法  官  黃  淑  玲
                              法  官  林  文  舟
以  上  正  本  證  明  與  原  本  無  異
中    華    民    國    95    年    6     月    1     日
                              書記官  王  福  瀛


司法院資訊處製作；財團法人民間司法改革基金會備份。
